臺灣高雄地方法院刑事判決
111年度訴字第193號
公  訴  人  臺灣高雄地方檢察署檢察官
被      告  洪昆山



指定辯護人  本院公設辯護人黃秋葉
上列被告因毒品危害防制條例等案件，經檢察官提起公訴（110
年度偵緝字第964號），本院判決如下：
    主  文
洪昆山販賣第二級毒品，處有期徒刑參年捌月；未扣案犯罪所得
新臺幣貳仟伍佰元沒收，於全部或一部不能沒收或不宜執行沒收
時，追徵其價額。又犯藥事法第八十三條第一項之轉讓禁藥罪，
處有期徒刑肆月。
    事  實
一、洪昆山明知甲基安非他命為毒品危害防制條例第2條第2項第
    2款所列之第二級毒品，依法不得持有及販賣，亦知悉甲基
    安非他命經行政院衛生署（現改制為衛生福利部）明令公告
    禁止使用，而屬藥事法第22條第1項第1款所稱之禁藥，不得
    非法轉讓，竟分別為下列行為：
　㈠基於販賣第二級毒品以營利之犯意，與方瑋豪達成以新臺幣
    （下同）2,500元價格販賣0.8公克甲基安非他命之合意，並
    於民國109年3月22日14時17分許，在高雄市○○區○○路000巷0
    號之1外，交付前揭重量之甲基安非他命1包予方瑋豪，且於
    109年4月某日，方瑋豪以其對洪昆山之借款債權抵償完畢。
　㈡基於轉讓禁藥之犯意，於109年5月31日20時許，在魏誌村位
    於上址之住處，無償轉讓重量不詳之禁藥甲基安非他命1包
    （無證據證明轉讓數量已達淨重10公克以上）予魏誌村施用
    。嗣因洪昆山於109年6月4日經警拘提到案始循線查悉上情
    。
二、案經高雄市政府警察局三民第二分局報告臺灣高雄地方檢察
    署檢察官偵查起訴。
    理  由
一、證據能力部分：
    按被告以外之人於審判外之言詞或書面陳述，除法律有規定
    者外，不得作為證據，刑事訴訟法第159條第1項定有明文。
    又被告以外之人於審判外之陳述，雖不符刑事訴訟法第159
    條之1至第159條之4之規定，而經當事人於審判程序同意作
    為證據，法院審酌該言詞陳述或書面陳述作成時之情況，認
    為適當者，亦得為證據；當事人、代理人或辯護人於法院調
    查證據時，知有同法第159條第1項不得為證據之情形，而未
    於言詞辯論終結前聲明異議者，視為有前項之同意，刑事訴
    訟法第159條之5亦有明定。查檢察官、被告洪昆山及辯護人
    於本院行準備程序時，對本判決以下引用之證據資料，均同
    意有證據能力（見院卷第44頁），且迄於言詞辯論終結前均
    未聲明異議。經本院審酌各該證據作成時之情況並無違法或
    顯然不可信之瑕疵，爰認以之作為證據應屬適當，揆諸上開
    說明，應具證據能力。另本院後述所引用之非供述證據部分
    ，與本案均有關聯性，且查無違反法定程序取得之情，依刑
    事訴訟法第158條之4規定反面解釋，亦具證據能力。
二、認定事實所憑之證據及理由：
  ㈠上揭事實，業據被告於警詢、偵查及審理中坦承不諱（見警
    卷第23、33至34頁、偵二卷第51至52頁、院卷第69、73頁）
    ，核與證人方瑋豪、魏誌村於警詢、偵訊時之證詞大致相符
    （見警卷第11至13、35至53頁、偵二卷第81至85頁），並有
    109年3月22日蒐證畫面（見警卷第67至69頁）在卷可稽，足
    證被告前揭任意性自白與事實相符，堪可採信。至起訴意旨
    雖認被告就事實一、㈠部分之販賣對象為方瑋豪及同行之一
    對成年男女，但被告於準備程序中供承其該次係販賣甲基安
    非他命予方瑋豪等語（見院卷第45頁），佐以其於警詢時亦
    陳稱：我是拿甲基安非他命給方瑋豪，方瑋豪當時跟我說是
    他自己要施用，至於方瑋豪有無拿去販賣我不清楚等節（見
    警卷第23頁），應可推知被告就事實一、㈠部分之販賣對象
    僅為方瑋豪1人，而不及於在旁之一對成年男女，附此敘明
    。
  ㈡按販賣毒品係違法行為，非可公然為之，且有其獨特之販售
    通路及管道，復無一定之公定價格，容易增減分裝之份量，
    而每次買賣之價量，可能隨時依雙方關係深淺、資力、需求
    量及對行情之認知、毒品純度、來源是否充裕、查況鬆嚴、
    購買者被查獲時供述購買對象之可能風險評估等，而異其標
    準，非可一概而論，且販賣者從各種「價差」、「量差」或
    「純度」牟取利潤方式，亦有差異，然其所圖利益之非法販
    賣行為目的，則屬相同，並無二致。又販賣利得，除經行為
    人坦承，或其價量至臻明確，確實難以究其原委。然依一般
    民眾普遍認知，毒品價格非低、取得不易，且毒品之非法交
    易，向為政府查禁森嚴且重罰不寬貸，衡諸常情，倘非有利
    可圖，殊無必要甘冒持有毒品遭查獲、重罰之極大風險，平
    白義務為該買賣之工作。從而，舉凡有償交易，除足反證其
    確另基於某種非圖利本意之關係外，通常尚難因無法查悉其
    買進、賣出之價差，而諉無營利之意思，或阻卻販賣犯行之
    追訴。查被告販賣甲基安非他命予方瑋豪，雙方約定買賣價
    金如事實一、㈠所示而屬有償交易，且被告與方瑋豪並非至
    親，如非有利可圖，自無甘冒觸犯刑罰之高度風險而交付第
    二級毒品予方瑋豪之理，況被告於準備程序中自承方瑋豪已
    以借款債權抵償完畢等語（見院卷第45頁），揆諸前揭說明
    ，應可認被告就事實一、㈠部分主觀上確有販賣甲基安非他
    命以營利之犯意甚明。綜上所述，本案事證明確，被告上開
    犯行洵堪認定，應依法論科。
三、論罪科刑：
  ㈠應適用之法律
    按行為後法律有變更者，適用行為時之法律。但行為後之法
    律有利於行為人者，適用最有利於行為人之法律，刑法第2
    條第1項定有明文。被告行為後，毒品危害防制條例第4條第
    2項、第17條規定，已於109年1月15日修正公布，並於同年7
    月15日施行。修正前毒品危害防制條例第4條第2項規定：「
    製造、運輸、販賣第二級毒品者，處無期徒刑或7年以上有
    期徒刑，得併科新臺幣1千萬元以下罰金」，修正後條文則
    為：「製造、運輸、販賣第二級毒品者，處無期徒刑或10年
    以上有期徒刑，得併科新臺幣1千5百萬元以下罰金」。又修
    正前之毒品危害防制條例第17條第2項原規定：「犯第4條至
    第8條之罪於偵查及審判中均自白者，減輕其刑。」，修正
    後為：「犯第4條至第8條之罪於偵查及歷次審判中均自白者
    ，減輕其刑。」，經比較修正前後之法律，毒品危害防制條
    例第4條第2項規定，構成要件均未變更，然刑責較修正前提
    高，另新法對於減輕其刑之要求較為嚴格，顯然影響被告實
    質之刑罰，故本案應以被告行為時即修正前之毒品危害防制
    條例第4條第2項、第17條第2項對被告較為有利。是核被告
    就事實一、㈠所為，係犯修正前毒品危害防制條例第4條第2
    項之販賣第二級毒品罪；就事實一、㈡所為，係犯藥事法第8
    3條第1項之轉讓禁藥罪。又被告販賣前持有毒品之低度行為
    ，為其後販賣之高度行為所吸收，而被告轉讓前持有甲基安
    非他命之低度行為，為其後轉讓之高度行為所吸收，且轉讓
    行為又因法條競合僅論以轉讓禁藥罪，故被告於販賣或轉讓
    前持有甲基安非他命之行為，均不另論罪。另被告所犯上開
    各罪，犯意各別，行為互殊，應分論併罰。
  ㈡刑之減輕事由之說明
  ⒈關於偵審中自白部分
    按行為人轉讓同屬禁藥之第二級毒品甲基安非他命（未達法
    定應加重其刑之一定數量）予成年人（非孕婦），依重法優
    於輕法之原則，擇較重之藥事法第83條第1項轉讓禁藥罪論
    處，如行為人於偵查及歷次審判中均自白，仍有毒品危害防
    制條例第17條第2項規定自白減輕其刑之適用。但就量刑而
    言，在重法之法定最輕本刑較輕法之法定最輕本刑為輕時，
    如仍得在重法之最輕本刑以上、輕法之最輕本刑之下，量定
    其宣告刑，即有重法輕罰之不合理現象。因此，在別無其他
    減輕其刑事由時，量刑不宜低於輕法即毒品危害防制條例第
    8條第2項所規定之最低法定刑，以免科刑偏失，始符衡平（
    最高法院109年度台上大字第4243號刑事裁定意旨參照）。
    查被告對其上開販賣第二級毒品及轉讓禁藥犯行，於偵查及
    審判中均坦承不諱，已如前述，符合修正前毒品危害防制條
    例第17條第2項之減輕要件，均應減輕其刑。
　⒉關於供出毒品上游部分
　　次按，行為人轉讓同屬禁藥之第二級毒品甲基安非他命（未
    達法定應加重其刑之一定數量）予成年人（非孕婦），依重
    法優於輕法之原則，擇較重之藥事法第83條第1項轉讓禁藥
    罪論處，如行為人符合毒品危害防制條例第17條第2項規定
    之要件，仍應適用該條項規定減輕其刑。本於同一法理，依
    法規競合之例，雖應擇較重之藥事法第83條第1項轉讓禁藥
    罪論處，倘被告符合毒品危害防制條例第17條第1項規定之
    要件，亦應適用該條項規定減輕或免除其刑，始符平等原則
    （最高法院110年度台上字第552號刑事判決意旨參照）。查
    被告雖於警詢、偵訊及準備程序時均供述其毒品來源為「老
    闆」即蔣家恩之人（見警卷第6、32頁、院卷第44頁），惟
    經本院函詢有無因被告供出本案毒品來源而查獲其他正犯或
    共犯，高雄市政府警察局三民第二分局函覆本院：本分局佐
    警未因被告供述查獲「老闆」即蔣家恩之人等節，有該局11
    1年5月17日高市警三二分偵字第11171936700號函可參（見
    院卷第59頁）。準此，偵辦本案之檢警既未因被告之供述，
    而查獲其他共犯或正犯等事實，被告自無從依毒品危害防制
    條例第17條第1項規定減免其刑。
  ㈢量刑審酌
    本院審酌被告明知甲基安非他命屬戕害他人身心之毒品及禁
    藥，竟無視國家之禁令，販售甲基安非他命圖利或無償轉讓
    予他人施用，所為已然助長毒品氾濫風氣，並對社會治安造
    成相當危害，而應予相當之刑事非難。惟念被告犯後始終坦
    承犯行，態度尚可，且販賣或轉讓之對象非眾，價格及數量
    亦非鉅，而與毒品大盤或毒梟有異。並考量被告自陳高中畢
    業之智識程度，以打零工為生，日薪1,100元，未婚無子女
    ，無須扶養他人之家庭經濟狀況等一切情狀（見院卷第73頁
    ），分別量處如主文所示之刑，以資懲儆。
四、沒收部分：
    被告就事實一、㈠所示犯行，既以其對方瑋豪之欠款抵償完
    畢，堪信被告該次犯罪所得為2,500元無訛，且未據扣案，
    自應依刑法第38條之1第1項前段、第3項規定，附隨於該次
    罪刑項下宣告沒收，並於全部或一部不能沒收或不宜執行沒
    收時，追徵其價額，併此指明。
據上論斷，應依刑事訴訟法第299條第1項前段，修正前毒品危害
防制條例第4條第2項、第17條第2項，藥事法第83條第1項，刑法
第2條第1項前段、第11條前段、第38條之1第1項前段、第3項，
判決如主文。
本案經檢察官王朝弘提起公訴，檢察官陳俊秀到庭執行職務。
中　　華　　民　　國　　111 　年　　6 　　月　　24　　日
                  刑事第八庭  審判長法  官  林英奇
　　　　　　　　　
                                    法  官  陳鑕靂
　　　　　　　　　　　　　　　　　　
                                    法  官  黃傳堯
以上正本證明與原本無異。
如不服本判決應於收受判決後20日內向本院提出上訴書狀，並應
敘述具體理由。其未敘述上訴理由者，應於上訴期間屆滿後20日
內向本院補提理由書(均須按他造當事人之人數附繕本)「切勿逕
送上級法院」。
中　　華　　民　　國　　111 　年　　6 　　月　　24　　日
                                    書記官  黃振羽
附錄本判決論罪科刑法條：
修正前毒品危害防制條例第4條第2項
製造、運輸、販賣第二級毒品者，處無期徒刑或7年以上有期徒
刑，得併科新臺幣1千萬元以下罰金。
藥事法第83條第1項
明知為偽藥或禁藥，而販賣、供應、調劑、運送、寄藏、牙保、
轉讓或意圖販賣而陳列者，處7年以下有期徒刑，得併科新臺幣5
千萬元以下罰金。